【裁判字號】    90,訴,59
【裁判日期】    900622
【裁判案由】    違反懲治盜匪條例等
【裁判全文】
臺灣桃園地方法院刑事判決                              九十年度訴字第五九號
    公  訴  人  臺灣桃園地方法院檢察署檢察官
    被      告  乙○○
    選任辯護人  吳尚昆律師
右列被告因違反懲治盜匪條例等案件，經檢察官提起公訴（八十九年度偵字第一八九
二八號），本院判決如左：
    主  文
乙○○竊盜，處有期徒刑陸月，如易科罰金，以參佰元折算壹日，緩刑參年。
    事  實
一、乙○○與丙○○係朋友，二人於民國八十九年九月二十三日晚上七時許相約在桃
    園縣中壢市○○○路與元化路交叉口之中壢客運旁花圃飲酒，乙○○先買二瓶玫
    瑰紅酒與丙○○共飲，後因乙○○發現皮包掉了，向丙○○借款，遂由丙○○至
    提款機提領現金，而丙○○至提款機領錢時，乙○○因站在丙○○旁邊，遂知悉
    丙○○之提款密碼，嗣二人再共飲二瓶或三瓶玫瑰紅酒後，就共同至位於桃園縣
    中壢市○○街五十號佳佳賓館投宿，詎乙○○竟意圖為自己不法之所有，在該賓
    館二一六室內趁丙○○熟睡之際，竊取丙○○所有新竹國際商業銀行（以下簡稱
    新竹企銀）公西分行金融卡後，又基於意圖為自己不法所有之概括犯意，先於同
    年月日夜間，持前開金融卡，至桃園縣中壢市○○路四八號華僑銀行中壢分行自
    動提款機處，將先前獲悉之密碼輸入提款機內，以此不正方法詐領丙○○所有新
    台幣（下同）二萬元一次，復於同年月二十四日凌晨以同上手法，至同前路一五
    五號新竹企銀東中壢分行之自動提款機，每次提領三萬元，接續六次共提領十八
    萬元，前後共計二十萬元後，再將上開金融卡放回丙○○之皮夾，隔日早晨八時
    許丙○○醒來後即自行騎摩托車至銘傳大學桃園校區上課，後因丙○○發覺現金
    短少向銀行調閱提款錄影帶後始悉上情。
二、案經桃園縣警察局龜山分局報告台灣桃園地方法院檢察署檢察官偵查起訴。
    理  由
一、右揭犯罪事實，迭據被告乙○○於警、偵訊及本院審理時坦承不諱，核與被害人
    丙○○指述情節大致相符，並有被害人新竹企銀存摺之提款明細、新竹企銀九十
    年六月七日竹商銀公西字第一五七之一號函各一份在卷可稽，本件事證明確，被
    告犯行堪以認定。
二、（一）、核被告乙○○所為，係犯刑法第三百二十條第一項、第三百三十九條之
            二第一項之罪。其竊取金融卡之目的係為至自動提款機詐領現金，所犯
            二罪間有方法結果之牽連關係，應依牽連犯之規定，從一重之竊盜罪處
            斷。
    （二）、公訴意旨雖認被告係犯懲治盜匪條例第五條第一項第一款之普通盜匪罪
            嫌，並以被告自白、被害人之指訴及提款明細為證據，惟訊據被告於本
            院審理時堅詞否認有為上開犯行，辯稱：其自白係出於被害人及被害人
            朋友脅迫下所言，於偵查中復因其父開刀住院，情急下欲盡快交保才承
            認，並未在被害人所飲酒中放鎮定劑等語。經查：
      (1)、被害人於本院調查時陳稱：「我一開始和他說把錢還出來就不追究，後來
          他說要打電話叫他妹妹籌錢過來，但距離約定的時間太久了，我們覺得他
          有點在耍我們，我朋友的口氣就變的比較不好，說再不把錢拿出來就送警
          察局，那時是我朋友和我比較兇得問他是否有下藥，他才說有。」等語；
          證人即被害人之朋友陳寶欽亦到庭證述：「當天是被害人先找到被告，、
          、、我們連被害人四人一齊追他，、、、追到他後問他是否有下藥，他本
          來說沒有，後來我們就嚇他，若不趕快給就送他去警局，他才承認有下藥
          。」、「（是否有說錢不拿出來要你斷手斷腳？）有。」等語屬實（以上
          均見本院九十年五月九日訊問筆錄）；核與證人甲○○即被告之妹證稱：
          「、、、我在台北接到一通電話，說我哥在他們手中，欠他們二十萬，要
          我快去贖，否則要被告一隻手，我坐計程車從林口到台北去，在車上又接
          到好幾通他們打來之大哥大、、、」（見本院九十年六月八日審理筆錄）
          等情相符，且被告經被害人發現後，由被害人及其友人將被告送至警察局
          當日，被害人確有用行動電話撥打證人甲○○位於台北之電話及行動電話
          乙節，亦有臺灣大哥大股份有限公司、中華電信股份有限公司函覆之通話
          記錄各一份在卷可查，被告一人既係在被害人及其友人共四人之詢問下，
          復因證人陳寶欽佯稱要讓被告斷手斷腳，因畏懼對方人多勢眾且佯稱要傷
          害被告之情況下，承認有在酒中下藥，嗣於當日被送至警局時亦同此說詞
          ，被告之自由意識前已受到些許影響，則其自白是否與事實相符，即有可
          疑。再被告於偵查中雖亦承認有在被害人酒中下藥，惟被告該次供述係於
          八十九年十二月七日為警移送至地檢署時所為，而該日確係被告父親開刀
          完畢之第二日，且尚未出院乙節，業據被告之妹甲○○證述在卷，並有長
          庚紀念醫院出具之診斷證明書一紙在卷可稽，是被告所稱偵查中因父親開
          刀住院，想趕快交保，情急之下承認下藥等語，即有所本，且與常情不悖
          ，是被告前開辯解，應可採信。
      (2)、被告雖確曾於八十九年九月二十日至新國民綜合醫院看診取得鎮定劑，有
          該院九十年三月七日新國綜字第九○○一二號函在卷可查，然被害人於本
          院九十年三月二十三日調查及九十年六月八日審理時陳稱：「（何時知被
          告下藥？）剛開始用猜的，後到警察局做筆錄他有承認。」、「我平常酒
          量很好，那天約喝玫瑰紅酒二瓶多，應該不至於醉、、、」、「第二天是
          被告叫醒我，約八點多，趕九點去上課剛好來得及」、「、、、我是自己
          騎機車去學校」、「（前一天幾點睡？）前一天約喝到十一點多。」等語
          。是被害人係以自身平日酒量，認為當日應不致爛醉，而推定被告在酒中
          下藥，惟一般人飲用多少酒類，會有酒醉之情形，除個人體質外，飲酒當
          時之情緒是高興或沮喪、身體狀況例如前一天是否有充足之睡眠、是否有
          感冒生病等等，均會有所影響，尚無法僅憑平日之平均酒量，遽以推斷個
          人是否有酒醉之可能，仍應以其他證據輔以認定。本件被害人雖稱至賓館
          投宿時，其整個人都癱了等語，惟被告卻辯稱：當日係被害人至櫃臺登記
          住宿，不可能完全沒有意識等語，兩人所述並不一致。而經本院詢問本件
          承辦員警余鴻仁，其證稱：當天到警局未做筆錄前就先去佳佳賓館，並無
          住宿登記也沒有錄影，十二月七日當天有去問櫃臺人員：被告及被害人是
          否有去住宿？他們說沒有印象等語屬實（見本院九十年五月九日訊問筆錄
          ）。而佳佳賓館於八十九年九月二十三、二十四日二天之旅客登記簿上確
          無被告及被害人之登記資料，亦有該賓館旅客登記簿二紙及警員查訪記錄
          表一紙附卷可參，是被害人所述，當日至賓館時，其已意識不清，整個人
          都癱了等情，尚無證據可資證明。參諸被害人前一天係於晚上十一時許就
          寢，第二天上午八時許由被告叫醒，睡眠時間約八至九個小時，且能自行
          騎機車至銘傳大學桃園校區上課，有銘傳大學中小企業創新育成中心活動
          簽到單一紙在卷可查，被害人尚未呈現超出一般人平均睡眠時間之昏睡或
          昏迷情形。雖被害人稱當天上課一直打瞌睡，且頭痛，但一般人酒醉也有
          可能出現相同之症狀，尚無法以此認定被告曾在被害人飲用之酒中下藥。
      (3)、綜上所述，被告之自白既有瑕疵，被害人之指訴係以推測之詞作為根據，
          而提款明細僅能證明被告確實拿被害人之金融卡提領現金部分，不能證明
          被告有在酒中下藥，此外，又復查無其他積極證據足資證明被告有如公訴
          人所指之普通盜匪罪犯行，此部分之事實尚屬不能證明。再按強盜與竊盜
          ，固僅係取得財物手段有所不同，於圖為不法所有，以非法方法取得他人
          財物之點，並無軒輊。公訴意旨認被告在被害人所飲之酒內加入安眠藥，
          使被害人無法抗拒而取走被害人之金融卡部分，尚有未洽，已如前述，惟
          本件被告於前揭時、地，趁被害人酒後熟睡之際，竊取被害人之金融卡乙
          節，業經公訴人記載於犯罪事實欄內，而為起訴效力所及，就此被告圖為
          不法所有，以非法方法取得他人財物之犯罪事實，本院自應加以審就，並
          依法變更起訴法條。
    （三）、爰審酌被告之素行、犯罪動機係因一時貪念而臨時起意，犯罪之手段係
            趁朋友熟睡時竊取金融卡，竊取之金額共計二十萬元，犯罪後已坦承犯
            行，並已全數返還被害人等一切情狀，量處如主文所示之刑，又被告行
            為後，刑法第四十一條易科罰金之規定，業於九十年一月四日經立法院
            三讀修正通過，於同年月十日經總統公布，並於同年月十二日施行，依
            修正後刑法第四十一條第一項前段規定，犯最重本刑為「五」年以下有
            期徒刑以下之刑之罪，而受六月以下有期徒刑或拘役之宣告，因身體、
            教育、職業、家庭之關係或其他正當理由，執行顯有困難，得以一元以
            上三元以下折算一日，易科罰金，新舊法比較之結果，以新法之規定較
            有利於被告，依刑法第二條第一項前段之規定，自應適用裁判時即修正
            後刑法第四十一條之規定，爰依該條規定，併諭知易科罰金之折算標準
            。
據上論斷，應依刑事訴訟第二百九十九條第一項前段、第三百條、刑法第二條第一項
但書、刑法第三百二十條第一項、第三百三十九條之二、第五十五條、修正後刑法第
四十一第一項前段，罰金罰鍰提高標準條例第一條前段、第二條判決如主文。
本案經檢察官吳廣莉到庭執行職務
中      華      民      國      九十      年      六      月    二十二  日
                                      臺灣桃園地方法院刑事第庭
                                          審判長法  官
                                                法  官
                                                法  官
如不服本判決，應於判決送達後十日內向本院提出上訴狀( 應附繕本 )，上訴於
臺灣高等法院。


司法院資訊處製作；財團法人民間司法改革基金會備份。
